【裁判字號】    99,易,12
【裁判日期】    990223
【裁判案由】    重利
【裁判全文】
臺灣宜蘭地方法院刑事判決                99年度易字第12號
公  訴  人  臺灣宜蘭地方法院檢察署檢察官
被      告  乙○○
            甲○○
上列被告等因重利案件，經檢察官提起公訴（98年度偵字第1195
號），被告於審理期日就被訴事實為有罪陳述，經告以簡式審判
程序之旨，並聽取當事人意見後，經本院裁定行簡式審判程序，
判決如下：
    主    文
乙○○共同犯重利罪，處有期徒刑參月，如易科罰金，以新台幣
壹仟元折算壹日。緩刑貳年。扣案如附表所示之物均沒收。
甲○○共同犯重利罪，處有期徒刑參月，如易科罰金，以新台幣
壹仟元折算壹日。扣案如附表所示之物均沒收。
    犯罪事實
一、乙○○與甲○○基於共同重利之犯意聯絡，以化名「林先生
    」之名義在報紙刊登貸款廣告，嗣丙○○因急需金錢依廣告
    與乙○○、甲○○聯繫借款，乙○○、甲○○乃乘丙○○需
    款孔急之際，於民國97年8月22日某時，在宜蘭縣羅東鎮○○路幼獅飯店前，貸予丙○○新台幣（下同）60,000元，利
    息計算方式為以每10日1期，每期9,000元，換算年息為480
    ％，並於借款當日先扣除利息9,000元，實際交予51,000元
    ，丙○○則簽發面額均為60,000元之本票、支票（付款人為
    花蓮區中小企業銀行羅東分行，發票日為97年10月30日，支
    票號碼為ＦＴＪ0000000號）、駕駛執照、健保卡各1張交
    予乙○○、甲○○作為擔保，此後，乙○○、甲○○2人並
    基於前揭共同重利之犯意決意，接續向丙○○收取4期利息
    ，因而取得與原本顯不相當之重利。嗣經丙○○報警，於98
    年3月9日下午3時許，在丙○○與乙○○、甲○○約定交付
    利息地點（宜蘭縣羅東鎮○○路○段22號前）當場查獲乙○○，並扣得前揭丙○○所簽發本票及支票各1張、丙○○汽
    車駕照1張，及乙○○所有用以與甲○○聯繫重利收款事宜
    之手機1具（門號0000000000號）、預備犯重利所用之手機1
    具（門號0000000000號）、空白商業本票1本、空白標準請
    款單1本、機車買賣合約書1份、空白借據3張、汽車買賣合
    約書1份。
二、案經宜蘭縣政府警察局報請臺灣宜蘭地方法院檢察署檢察官
    偵查起訴。
    理  由
一、本件被告乙○○、甲○○所犯為死刑、無期徒刑、最輕本刑
    為3年以上有期徒刑以外之罪，被告於審理期日就被訴事實
    為有罪之陳述，經本院知簡式審判程序之旨，並聽取公訴人
    、被告之意見後，認為適宜進行簡式審判程序，而依刑事訴
    訟法第273條之1第1項規定，裁定改用簡式審判程序。
二、前揭犯罪事實，業據被告乙○○、甲○○於本院審理時坦承
    不諱，核與證人丙○○於警詢及檢察官偵訊時證述之情節相
    符，並有雙向通聯記錄、宜蘭縣政府警察局指認犯罪嫌疑人
    紀錄表1份、宜蘭地方法院檢察署指認犯罪嫌疑人紀錄表2份
    、照片8張附卷可稽，及扣案丙○○所簽發本票及支票各1張
    、丙○○汽車駕照1張、附表所示之物可資佐證，足認被告
    自白與事實相符，堪予採信。而上述利率或預扣利息金額，
    除高於一般民間當鋪質借利率外，遠逾民法之法定最高週年
    利率，是其收取之利息與原本顯不相當，至為明確。從而，
    本件被告2人之重利犯行明確，應依法論科。
三、核被告乙○○、甲○○所為，均係犯刑法第344條之重利罪
    。又被告2人就上開重利犯行有犯意聯絡、行為分擔，應論
    以共同正犯。被告2人借款予丙○○，並陸續向丙○○收取
    重利之犯行，因犯罪時間密接，侵害同一法益，各行為之獨
    立性極為薄弱，依一般社會健全觀念，在時間差距上，難以
    強行分開，在刑法評價上，以視為數個舉動之接續施行，合
    為包括之一行為予以評價較為合理，應為接續犯，而成立一
    重利罪。爰審酌被告甲○○曾因於97年6月18日、97年7月22
    日犯重利罪，經本院羅東簡易庭於97年12月31日以97年度羅
    簡字第438號判處應執行刑5月確定，復又犯下本罪，兼衡被
    告2人貪圖高額利息，利用他人急迫之際，以高利貸放他人
    ，取得與原本顯不相當之利息，影響社會經濟秩序並造成債
    務人陷於龐大債務之窘境，惟犯後均坦承犯行，態度尚佳，
    暨被告犯罪之目的、手段、生活狀況、智識程度等一切情狀
    ，各量處如主文所示之刑，並各諭知易科罰金之折算標準。
    末查，被告乙○○前未曾因故意犯罪受有期徒刑以上刑之宣
    告，此有台灣高等法院被告前案紀錄表乙份附卷可稽，其因
    一時貪念，觸犯刑典，經此偵審教訓，當知所警惕，信無再
    犯之虞，本院認對其所宣告之刑，以暫不執行為適當，爰併
    予宣告緩刑2年，以啟自新。扣案如附表編號一所示者，為
    被告乙○○所有供本件犯罪所用之物，附表編號二至七所示
    者，係被告乙○○所有預備供渠等犯重利罪所用之物，業據
    被告乙○○供承在卷，爰均依刑法第38條第1項第2款宣告沒
    收之。又刑法第38條第1項第3款所謂因犯罪所得之物，係指
    該物全部係犯罪所得而言，如非全部而僅係不能分割之其中
    一部係犯罪所得，自不得視為全部犯罪所得予以沒收。查扣
    案之丙○○所簽發之前揭本票、支票，並無法區分何者為借
    貸本金或不法所得，從而自不得沒收該本票。
據上論斷，應依刑事訴訟法第273條之1第1項、第299條第1項前
段，刑法第28條、第344條、第41條第1項前段、第74條第1項第1
款、第38條第1項第2款，刑法施行法第1條之1第1項、第2項前段
判決如主文。
本案經檢察官劉憲英到庭執行職務。
中    華    民    國    99    年    2    月    23    日
                  刑事第四庭法  官  陳雪玉
以上正本證明與原本無異。
如不服本判決應於收受送達後十日內向本院提出上訴書狀，並應
敘述具體理由；其未敘述上述理由者，應於上訴期間屆滿後二十
日內向本院補提理由書(均須按他造當事人之人數附繕本)「切勿
逕送上級法院」。
                            書記官  陳建宇
中    華    民    國    99    年    2    月    23    日
附表一、Sony Ericsson牌黑色手機1具（含門號0000000000號Ｓ
ＩＭ卡1張）。
二、Sony Ericsson牌銀色手機1具（含門號0000000000號ＳＩＭ
    卡1張）。
三、空白商業本票1本。
四、空白標準請款單1本。
五、機車買賣合約書1份。
六、空白借據3張。
七、汽車買賣合約書1份。
附錄本案論罪科刑法條：
中華民國刑法第344條
（重利罪）
乘他人急迫、輕率或無經驗貸以金錢或其他物品，而取得與原本
顯不相當之重利者，處1年以下有期徒刑、拘役或科或併科1千元
以下罰金。

司法院資訊處製作；財團法人民間司法改革基金會備份。
